【裁判字號】    88,上易,3269
【裁判日期】    890131
【裁判案由】    侵占等
【裁判全文】
臺灣高等法院臺中分院刑事判決          民國八十八年度上易字第三二六九號
    上  訴  人  臺灣臺中地方法院檢察署檢察官
    被      告  丁○○
右上訴人因侵占等案件，不服台灣台中地方法院中華民國八十八年十一月十五日第一
審判決（民國八十八年度易字第一七六一號，起訴案號：台灣台中地方法院檢察署民
國八十八年度偵緝字第四三一號），提起上訴，本院判決如左：
    主      文
原判決撤銷。
丁○○連續意圖為自己不法之所有，而侵占自己持有他人之物，處有期徒刑陸月。
    事      實
一、丁○○於民國（下同）八十七年十月十六日及同年十一月十日，至台中市○○路
    ○段五一九號一樓丙○○所經營之新偉小客車租賃有限公司（下稱新偉公司）及
    台中市○○○路○段二○二巷三一弄十六號一樓乙○○經營之龍邦小客車租賃有
    限公司（下稱龍邦公司），連續租用車牌號碼為ＨＨ四五八八號及ＨＨ四○七八
    號二輛自小客車，向新偉公司所租用之自小客車，言明租金為每日新台幣（下同
    ）一千八百元，租期一日；向龍邦公司所租用之自小客車，言明租金為每日一千
    五百元，租期一日。乃丁○○於取得前開車輛後，竟意圖為自己不法之所有，並
    基於概括之犯意，基於變易持有為所有之意，擅將該二輛車轉借予不詳姓名之人
    使用，未續繳納租金，亦拒不與新偉公司及龍邦公司聯絡，並將前開車牌號碼為
    ＨＨ四五八八號自小客車任意棄置於雲林縣麥寮鄉某處，將車牌號碼為ＨＨ四○
    七八號自小客車亦任意棄置於台中市南屯區某活動中心附近，故意不告知新偉公
    司及龍邦公司，嗣分別於八十八年二月二十六日及八十八年一月二十日，始為新
    偉公司及龍邦公司各於雲林縣麥寮鄉某處及臺中市南屯區活動中心附近尋回。
二、案經新偉公司代表人丙○○及龍邦公司代表人乙○○訴由臺灣臺中地方法院檢察
    署檢察官偵查起訴。
    理      由
一、上訴人即被告（下稱被告）經合法傳喚，未於本院到庭陳述，惟原審訊據被告已
    坦承向新偉公司及龍邦公司租車等情不諱，雖否認有何不法之犯行，並辯稱當時
    車輛原欲載送東西，但因吸毒以致未與租車公司聯絡，車輛陸續都有交還云云。
    然查：被告於租車後，係將汽車轉借友人使用之事實，經其於偵查中供述甚明，
    次查被告如何租用前開自小客車，業據新偉公司及龍邦公司負責人丙○○及乙○
    ○指述甚詳，復有汽車租用契約書二紙在卷足資佐證。次查被告係於八十七年十
    月十六日及同年十一月十日即向新偉公司及龍邦公司租用前開自小客車，均言明
    租期僅為一日，被告亦僅支付一日租金，乃被告於取得前開自小客車後，竟均未
    與告訴人公司聯絡，經告訴公司以被告所留之呼叫器聯絡，被告亦置之不理，且
    距告訴人公司自行尋回前開自小客車，已逾一百三十四日及七十一日之久，被告
    於租用期間更擅自將前開自小客車轉借予他人使用，於使用後將之棄置於雲林縣
    麥寮鄉及台中市南屯區，故意不告知告訴人公司，是被告意圖為自己不法之所有
    ，於租用自小客車之占有中，顯係意圖為自己不法之所有而變易持有為所有之意
    思占用該車甚明，被告侵占之犯嫌洵堪認定。
二、核被告丁○○所為，係犯刑法第三百三十五條第一項之侵占罪。被告先後二次侵
    占之犯行，時間緊接，所犯犯罪構成要件相同，顯係基於概括之犯意反覆為之，
    為連續犯，依刑法第五十六條論以一罪並加重其刑。原審予以論科，固非無見，
    惟按犯罪事實之認定，應憑證據，如未能發現相當之證據，或證據不足以證明，
    自不能以推測或擬制之方法，以為裁判基礎，最高法院迭有判例，可資遵循（四
    十年台上字第八六號判例參照）。經查被告於二次租車後未依約交還，而繼續加
    以使用等情，固據告訴人等指訴甚明，且為被告所是認，惟此要只可證明被告於
    租車後有不法使用之事實而已，至被告是否於租車之時，即具有詐取之不法犯意
    ，尚須有積極確切之證據加以證明始足當之，詎原判決竟謂：「被告於八十七年
    十一月十日積欠新偉公司租金無力支付，又未返還車輛之情形，明知已無支付租
    金之資力，猶再度以少額租金之方式，向龍邦公司詐得小客車使用，顯見被告於
    簽約租用車輛當時，即有不法利益之意圖甚明。益證被告使用相同手法，先後與
    新偉公司、龍邦公司佯稱簽立租車契約，致使彼等陷於錯誤，而將車輛交付被告
    使用，其施用詐術獲得不法使用車輛之利益，詐欺犯行事證明確。」云云，無非
    推測、擬制之方法為裁判之基礎，其判決已有可議。況原判決於理由欄第一項第
    點並稱：「被告支付少額租金取得車輛，而於租期屆滿後拒不返還，亦未與出
    租人洽商展延租期或支付租金，顯見被告確有繼續使用上開車輛之不法意圖及犯
    行。」云云，既謂繼續使用，係出於不法之犯意，無異否認最初之不法犯意，蓋
    苟其以不法之犯意取得車輛後，其後之持有或處分行為，當無再予論斷之必要，
    是原判決理由亦顯屬矛盾。綜上，檢察官上訴意旨指摘原判決不當，為有理由，
    應由本院將原判決撤銷改判，爰審酌被告前有施用毒品犯行，素行不良，於支付
    少許租金取得車輛使用後，長達數月拒不返還，手段惡劣，因而造成被害人十萬
    餘元及二十萬餘元之損害，犯罪後設詞矯飾並無悔意，亦未賠償被害人所受損害
    等一切情狀，量處如主文所示之刑，以為懲儆。
三、被告經合法傳喚，無正當理由未到庭，爰不待其陳述逕行判決，併此明。
四、據上論斷，應依刑事訴訟法第三百七十一條、第三百六十九條第一項前段、第三
    百六十四條、第二百九十九條第一項前段、刑法第五十六條、第三百三十五條第
    一項、罰金罰鍰提高標準條例第一條前段，判決如主文。
本案經檢察官甲○○到庭執行職務。
中      華      民      國    八十九     年      一       月   三十一   日
                                  臺灣高等法院臺中分院刑事第五庭
          審判長法  官  吳  重  政
                                              法  官  李  寶  堂
                                              法  官  朱      樑
右正本證明與原本無異。
不得上訴。
                                              書記官  沈      蘊
中      華      民      國    八十九     年      二       月     二     日
附錄：
刑法第三百三十五條第一項：意圖為自己或第三人不法之所有，而侵占自己持有他人
之物者，處五年以下有期徒刑、拘役或科或併科一千元以下罰金。
                                                                        Ｑ


司法院資訊處製作；財團法人民間司法改革基金會備份。
